【裁判字號】    99,台上,5735
【裁判日期】    990916
【裁判案由】    違反毒品危害防制條例等罪
【裁判全文】
最高法院刑事判決            九十九年度台上字第五七三五號
上  訴  人  庚○○
            甲  ○
            乙○○
上 列一 人
選任辯護人  林火炎律師
上  訴  人  丙○○  男民國○○年○○月○日生
                    身分證統一編號：Ｚ000000000
                    住台灣省基隆市○○區○○路171號3樓
                    （另案在台灣基隆監獄執行）
選任辯護人  林梅玉律師
上  訴  人  丁○○  男民國○○年○○月○○日生
                    身分證統一編號：Ｚ000000000
                    住台灣省基隆市○○區○○街158之3號
                    居台北市○○○路○段53巷3號3樓之5
選任辯護人  林宇文律師
上  訴  人  戊○○  男民國○○年○月○○日生
                    身分證統一編號：Ｚ000000000
                    住台灣省基隆市○○區○○街68巷51號
選任辯護人  趙元昊律師
上  訴  人  己○○  男民國○○年○月○○日生
                    身分證統一編號：Ｚ000000000
                    住台灣省台北縣萬里鄉○○路30巷2弄7號
                    3樓（在押）
上列上訴人等因違反毒品危害防制條例等罪案件，不服台灣高等
法院中華民國九十九年五月二十七日第二審判決（九十八年度上
訴字第三二四九號；起訴案號：台灣基隆地方法院檢察署九十六
年度偵字第五０七二、五０八三號、九十六年度少連偵字第二三
號），提起上訴，本院判決如下：
    主  文
原判決關於其附表一編號一至二十六所示甲○販賣毒品部分，及
附表二編號五所示丁○○販賣毒品部分均撤銷，發回台灣高等法
院。
其他上訴駁回。
    理  由
壹、撤銷發回部分
甲、上訴人甲○部分（即原判決附表一編號一至二十六部分）
一本件原判決認定甲○於民國九十三年間，因違反毒品危害防制
條例案件，經法院判處有期徒刑九月確定，於九十五年二月三日
執行完畢，竟單獨或與女友乙○○或和友人丙○○共同出於營利
意思，販賣第一級毒品海洛因，詳情如原判決附表一編號一至二
十六所示等情。因而維持第一審就該表編號一、三至五、八至十
、十二至十四、十七至二十二部分之科刑判決，駁回甲○此部分
之第二審上訴；撤銷第一審就該表編號二、六、七、十一、十五
、十六、二十三至二十六部分之科刑判決，改判仍論處甲○以販
賣第一級毒品（累犯）罪刑（以上二十六罪均為同一罪名，其中
單獨犯者十七罪，共同正犯者九罪，皆處無期徒刑，並與未指定
犯人而誣告罪部分所處之刑，合併定應執行刑仍為無期徒刑）。
固非無見。
二惟查：(一)、科刑之判決書，其事實認定及理由說明必須互相一
致，始稱合法，倘竟事實記載前後不一或與理由說明有所齟齬，
即有判決理由矛盾之違法，足以構成撤銷之原因。原判決事實附
表一編號十五、十六及二十六部分，均認定毒品交易之「地點欄
」，載為係在「甲○基隆市○○路住處」，但其「犯罪方法」欄
則載為「雙方相約於乙○○於市場販售便當處」，而理由內皆說
明係在上揭住處（見原判決第二十八頁倒數第九行；第二十九頁
第十五行；第三十五頁第十六行）；又同表編號十七部分之交易
金額，依該表記載為（新台幣，下同）「五百元」（見原判決第
一一二頁），然理由內所引之監聽譯文固同為該數額，卻又評斷
為「一千元」（分見原判決第三十頁第二、三行及倒數第九行）
，皆非但事實認定前後不一，且與理由說明相齟齬，顯有判決理
由矛盾之違法。(二)、刑事審判旨在實現刑罰權之分配正義，故法
院對於有罪被告之科刑，應符合罪責相當之原則，使輕重得宜，
罰當其罪，此所以刑法第五十七條明定科刑時，應以行為人之責
任為基礎，並審酌一切情狀，尤應注意該條所列十款事項，以為
科刑輕重之標準。又刑法修正刪除連續犯之規定後，採一行為一
罪一罰原則，法院於科刑時，自應就各個行為之不同情狀，視其
具體情節，妥適衡量決定，再就符合數罪併罰者，依法定其應執
行之刑，而不能仍循連續犯舊制，予以籠統為整起之評價。原判
決關於甲○所為附表一各行為之量刑，皆宣告無期徒刑，罔顧各
次毒品交易之數量非大，金額少者祇五百元，最多仍僅二千五百
元，以之與同案之其他行為人相較，犯情並非最重，量得之刑卻
顯然重於餘人，致甲○有可指摘之處，應認判決理由尚嫌欠備。
以上均為甲○上訴意旨所指摘，應認關於其此部分具有撤銷發回
更審之原因。再原判決第三十頁倒數第三行之「公共電話」四字
，似為「家用電話」之誤；第一一三頁編號二十三之「０五時五
十五分」之前，似漏載「四時十四分」，更審時宜注意處理之，
併此指明。
乙、上訴人丁○○如原判決附表二編號五部分
一原判決認定丁○○基於販賣第三級毒品愷他命營利犯意，為如
原判決附表二編號五所示，於九十六年七月二十五日晚上，在台
北市區出售愷他命五公克給蘇伯侖，得款三千元等情。因而維持
第一審論處丁○○販賣第三級毒品罪刑（處有期徒刑三年）之判
決，駁回丁○○此部分之第二審上訴。固非無見。
二惟查：供述證據常受主、客觀因素影響，致有不甚正確、翻異
之情形，自不能僅憑單一之供述證據，作為認定犯罪之唯一依據
；尤其毒品案件之下游者，倘供出毒品來源，因而破獲該上游者
，此下游供述人得受減免其刑寬典之處遇（毒品危害防制條例第
十七條，修正後列為第一項），是為防免下游供述人冀得減免其
刑私利，卻胡指他人係其上游，致生冤曲，自應審慎查明，以補
強證據佐證其供述之真實性。原判決關於此部分，祇依憑蘇伯侖
供稱曾向丁○○購買愷他命之陳述，作為唯一之證據，遽行認定
丁○○犯罪（見原判決第五十頁下半），是否允洽，尚非無疑。
丁○○上訴意旨執以指摘，洵非無理由，應認原判決此部分具有
撤銷發回更審之原因。
貳、上訴駁回部分
甲、甲○未指定犯人誣告及丁○○轉讓第三級毒品（即原判決附
表二編號一、三）部分
按刑事訴訟法第三百七十六條所列各罪之案件，經第二審判決者
，不得上訴於第三審法院，為該法條所明定。甲○未指定犯人誣
告及丁○○轉讓第三級毒品二罪（即原判決附表二編號一、三）
部分，原審分別依刑法第一百七十一條第一項、毒品危害防制條
例第八條第三項論處其等罪刑，核均屬刑事訴訟法第三百七十六
條第一款所列之罪之案件。依上開說明，已不得上訴於第三審法
院，其等猶提起上訴，顯為法所不許，均應予駁回。
乙、其他上訴駁回部分（即上訴人庚○○、乙○○、丙○○、丁
○○〈除原判決附表二編號一、三、五之外〉、戊○○、己○○
部分）
按刑事訴訟法第三百七十七條規定，上訴於第三審法院，非以判
決違背法令為理由，不得為之。是提起第三審上訴，應以原判決
違背法令為理由，係屬法定要件。如果上訴理由書狀並未依據卷
內訴訟資料，具體指摘原判決不適用何種法則或如何適用不當，
或所指摘原判決違法情事，顯與法律規定得為第三審上訴理由之
違法情形，不相適合時，均應認其上訴為違背法律上之程式，予
以駁回。至證據之取捨、證明力之判斷及事實之認定，俱屬事實
審法院自由裁量判斷之職權，此項職權之行使，倘不違背經驗法
則或論理法則，即無違法可指，觀諸刑事訴訟法第一百五十五條
第一項規定甚明。而供述證據雖彼此稍異或先後不一，審理事實
之法院仍可斟酌調查所得之各項證據，本於經驗法則、論理法則
，作合理之比較，定其取捨，採用相同基本事實之陳述，非謂其
中一有不符，即應全部不可採信。又所謂應於審判期日調查之證
據，係指與待證事實具有重要關係，在客觀上認有調查之必要性
，且有調查之可能性，為認定事實、適用法律之基礎者而言。若
事實已臻明確，或調查途徑已窮，自毋庸為無益之調查，亦無未
盡調查證據職責之違法可言。
一庚○○上訴意旨略謂：庚○○在主觀上認為系爭手槍乃屬玩具
（道具）槍，又已經鏽蝕，縱然發射子彈，必會膛炸，實無殺傷
力可言，況未扣案，無從鑑定其殺傷力如何，原審未詳查庚○○
之警詢與第一審審理中之供述有無瑕疵，卻逕以之和扣案具有殺
傷力之子彈相印證，認定庚○○犯未經許可持有可發射子彈具有
殺傷力之槍枝罪行，自有證據調查職責未盡之違法云云。惟查：
原判決關於此部分，主要係依憑庚○○迭在偵查及第一審調查中
坦承不諱之自白；甲○供明：此槍係庚○○取來，原置於伊等所
乘汽車之副駕駛座下，後取出把玩，打傷自己，乃先藏槍，再去
醫院等語之證言；扣案之彈頭（含照片）；鑑定此彈頭屬土造金
屬製，具有殺傷力之槍彈鑑定書；庚○○誤觸槍枝扳機，擊發子
彈，擊中左腳，子彈自左足內踝上方五．二公分進入脛骨，停留
在左踝關節上方約０．二公分處之醫生診斷報告等證據資料，乃
認定系爭槍枝具有殺傷力，而依罪疑唯輕原則，確認庚○○有如
原判決事實欄第三項前段之非法持有非制式槍枝犯行，因而維持
第一審關於論處庚○○未經許可持有可發射子彈具有殺傷力之槍
枝（想像競合犯未經許可持有子彈輕罪）罪刑之判決，駁回庚○
○關於此部分之第二審上訴。對於庚○○僅承認遭受槍傷，而矢
口否認犯罪，所為該槍非屬伊所有，且未經搜獲扣案，不能逕認
具有殺傷力云云之辯解，如何係飾卸之詞，亦據卷內證據資料予
以指駁說明。所為之事實認定及得心證理由，俱有各證據資料存
卷可稽，自形式上觀察，並不違背客觀存在之經驗法則或論理法
則，且堪認事證業臻明確。此部分上訴意旨置原判決已明白論斷
之事項於不顧，就屬原審採證認事職權之適法行使，任憑己意妄
指為違法，不能認為已經具備合法上訴第三審之形式要件。依上
說明，應認庚○○之上訴為違背法律上之程式，予以駁回。
二乙○○上訴意旨略稱：(一)、證人陳明欽在第一審九十七年六月
五日審理中，已供明：因伊之手機號碼，曾經出現於系爭電話監
聽譯文之內，不得已始配合警察之要求，在警詢及嗣後之偵訊時
，指稱認識甲○，並向甲○與其女友乙○○購買海洛因；在原審
九十九年四月二十二日審理中，更謂遭警刑求各等語（按陳明欽
在九十七年五月十四日第一審審理中，則就其如何利用行動電話
或市內公共電話，撥打乙○○所申用、供甲○合用之行動電話，
洽定毒品交易之情形，當甲○及其辯護人面前行交互詰問時，供
證綦詳），該相關之通聯錄音送請內政部警政署刑事警察局（下
稱刑警局）鑑定，亦認「無法判斷」是否確為陳明欽之聲音（按
相符者已佔百分之五十二．五０，但尚未達百分之七十以上之研
判標準），且陳明欽之家用電話號碼（02）00000000不曾出現於
上揭監聽資料，原審未就此種種疑點，播放錄音光碟、進行勘驗
、詳加調查，逕行認定乙○○和甲○共同販賣第一級毒品給陳明
欽，顯然未盡查證職責，判決理由亦嫌欠備。(二)、證人蔡文旗在
偵查及第一審，均供稱：陪同甲○進行毒品交易者，固係一女生
，然非乙○○；甲○並供明：純與蔡文旗合資購買毒品；另證人
庚○○在第一審審理中，亦陳明伊實係和甲○合資向他人購進毒
品，打電話時，雖由乙○○接聽，無非要其催促甲○速辦各等語
，足見乙○○並非夥同甲○販售毒品之人，或僅屬傳話者，原審
祇依系爭電話監聽譯文，即認定乙○○犯罪，理由自嫌不足。(三)
、乙○○雖有以行動電話撥給綽號「麵茶」者，監聽譯文中並有
「一千」、「二千」之內容，但既無其他證據可以證明該數目係
指金錢而言，甲○則謂：伊每日領取工資，故當日向「麵茶」借
錢，當日還錢等語，足見乙○○所辯係替甲○聯繫，以便還錢給
「麵茶」，自屬合理、可信。原判決卻認定為幫助甲○向「麵茶
」購買毒品，繩以幫助施用第一級毒品罪責，顯非妥適云云。惟
查：原判決主要係依憑乙○○坦承幫甲○接聽行動電話（申用人
為乙○○），並陪同甲○外出和他人見面之部分自白；陳明欽迭
在警詢、偵查及第一審最初審判期日，詳指多次向甲○、乙○○
購買海洛因各情之證言；蔡文旗在偵查中供稱：撥打（乙○○申
用之）行動電話，和女友張美華共同向接電話之女生洽購海洛因
，後來甲○由一女生陪同前來送貨之證詞，監聽得電話或由甲○
直接接聽、或係乙○○接聽轉交甲○，或由甲○直接約定毒品交
易、或由乙○○逕行約成交易（含向「麵茶」者之洽購）之行動
電話監聽紀錄（含通訊監察書、監聽譯文）等證據資料，乃認定
乙○○確有如原判決事實欄即其附表一編號六、七、十一、十五
、十六、二十三、二十五至二十九所載之犯行，因而撤銷第一審
關於該附表編號六、七、十一、十五、十六、二十三、二十五及
二十六部分之科刑判決，改判仍論處乙○○共同販賣第一級毒品
八罪刑（均依刑法第五十九條規定減輕其刑，各處有期徒刑十五
年二月），另維持第一審關於該表編號二十七至二十九部分論處
乙○○幫助施用第一級毒品三罪刑之判決，駁回乙○○對於此三
相對較輕罪之第二審上訴。對於乙○○僅承認提供行動電話、接
聽電話、陪同甲○外出與他人見面之事，而矢口否認犯罪，所為
甲○一切行事，伊皆不悉內情，又祇知要替甲○還錢給「麵茶」
，縱有不法，尚屬幫助持有毒品之輕罪名云云之辯解，如何咸為
飾卸之詞，不足採信，亦據卷存訴訟資料予以指駁、說明。復指
出陳明欽遭警刑求，及監聽所得錄音非伊所言各節，無非翻異、
迴護，毫無可取。所為之事實認定及得心證理由，俱有各項直接
、間接證據在案可稽，自形式上觀察，並不違背客觀存在之經驗
法則、論理法則，事證尚非不明，況已盡證據調查之能事。上訴
意旨置原判決已明白論斷之事項於不顧，就屬原審採證認事職權
之適法行使，任意指摘為違法，且猶為單純之事實爭議，不能認
為適法之第三審上訴理由。依上說明，應認乙○○之上訴為違背
法律上之程式，予以駁回。
三丙○○上訴意旨略為：有關丙○○涉案部分，既未查扣得任何
毒品，原審僅憑相關之行動電話監聽資料載有「男的」、「女的
」等內容，逕行認定為安非他命及海洛因，進而課以該毒品有關
之重罪責，已嫌不憑證據認定事實；其實，上揭監聽之錄音譯文
，所顯示者純為丙○○和甲○及己○○共同集資向他人購買毒品
，業經丙○○之原審辯護人就該譯文逐句解析，原審不加採信，
僅擷取己○○所為不利於丙○○之部分陳述，置有利而相同之合
購說詞於不顧，復不就譯文中所載之「大頭」究為何人，詳加調
查、認定，遽行認定係丙○○夥同甲○將第一、二級毒品販售給
己○○，竟未見就如何符合營利要件予以說明，自有未盡調查職
責及採證認事違背證據法則暨判決不備理由之違誤云云。惟查：
原判決關於此部分，主要係依憑丙○○坦承確有和己○○電話通
聯，內容如系爭監聽譯文之部分自白；甲○供承：受丙○○之委
託，與己○○見面後，利用自己持用之行動電話撥給丙○○，再
由丙○○和己○○直接通話；己○○供證：上揭電話中所稱「男
的」，指安非他命，（「女的」為海洛因），通話後伊拿一萬二
千元給甲○，甲○給伊二千元之安非他命，五千元之海洛因，另
五千元是前欠丙○○的款項各等語之證言；丙○○、己○○在電
話中，說定「男的」、「女的」價錢，並以「一個」作單位暗語
，且甲○在旁表示隨身帶有「男的」、「女的」可以交付之行動
電話通聯監聽資料（含通訊監察書及監聽內容譯文）等證據資料
，乃認定丙○○確有如原判決事實欄（附表一編號二十四）所示
之犯行，因而撤銷第一審關於此部分之科刑判決，改判仍從一重
論處丙○○共同販賣第一級毒品（想像競合犯販賣第二級毒品；
累犯）罪刑（依刑法第五十九條規定減輕其刑，處有期徒刑十五
年六月）。對於丙○○僅承認有和己○○電話通聯，並由甲○交
付毒品給己○○之事，而矢口否認犯販賣毒品之重罪名，所為係
與己○○、甲○共同出資向他人購買毒品，祇因己○○遲到，丙
○○先行墊款、離去，甲○留候，收轉價款及毒品云云之辯解，
則以上揭監聽譯文內容，絲毫未見有合購之語，足見所辯乃避就
之飾詞，不足採信。所為之事實認定及得心證理由，俱有各證據
資料在卷可稽（參諸己○○另有後述多次販售毒品給多人之情形
，足見丙○○和己○○間之毒品交易，當亦有利可圖），自形式
上觀察，即不違背客觀存在之經驗法則、論理法則，且既綜合各
項供述與非供述證據而為判斷，事實業臻明確。上訴意旨置原判
決已明白論斷之事項於不顧，就屬原審採證認事職權之適法行使
，任憑己意指摘為違法，難認為合法上訴第三審之理由。依上說
明，應認丙○○之上訴為違背法律上之程式，予以駁回。
四丁○○上訴意旨略以：(一)、證人許霄安乃施用毒品之人，所言
是否可信，並非無疑，而依其與丁○○間之電話通聯監聽譯文，
顯示乃綽號「小神（或小行）」者欲販賣愷他命毒品給丁○○，
原審竟反而認定為丁○○要販賣該毒品給許霄安，復未就上揭有
利於丁○○之監聽譯文如何不可採用，詳細說明其理由；又縱然
監聽得丁○○與趙仁傑之電話通聯中，丁○○問趙仁傑：「是要
用買的，還是用借的？」趙仁傑答稱：「買的啊」等語，但丁○
○、趙仁傑既一致陳明實係一起出資，向他人購買之情，足見丁
○○之所以交付毒品給趙仁傑，並非因買賣之關係，尤以依其二
人間之另通電話監聽譯文內容，顯示以「哈利波特上集」作為暗
語，隱指二人已經合購「愷他命」，再以「哈利波特下集」作為
暗語，隱稱趙仁傑沒有「搖頭丸」，益見趙仁傑不可能向丁○○
購買「愷他命」。原審置此等有利於丁○○之證據於不顧，遽以
販賣第二級及第三級毒品之重罪責相繩，而不充分說明理由，皆
有判決理由不備之違失。(二)、微論原判決未具體說明其認定丁○
○販賣毒品給夏毅崴之時間、地點所憑之依據，已嫌理由欠備，
其既採用監聽譯文資料作為認定犯罪之基礎，卻罔顧夏毅崴所稱
「我不喜歡坑人」一語，即表示純為轉讓，並非販售。原判決仍
認定丁○○係販賣，顯與卷內證據資料不相適合。(三)、林日騰雖
然迭在警詢及偵、審中供稱向丁○○購買愷他命，但稽諸系爭監
聽譯文中載有林日騰說：「姊姊的朋友一公斤（愷他命）三十三
（萬元）」，問丁○○「要不要買」，再衡諸林日騰供稱上揭所
稱「姊姊」，係指丁○○之女友張詠晴等語，依此以觀，豈非張
詠晴之朋友要販售毒品給丁○○，不直接請張詠晴向丁○○開口
，反而透過原向丁○○購買毒品之林日騰？足見不合常情事理，
所供各節自均不可信。詎原審仍加採納，同非允洽云云。惟查：
原判決主要係依憑許霄安迭在警詢及偵查中，堅證確係向丁○○
購買愷他命及搖頭丸，愷他命一克八、九百元，搖頭丸一顆三百
至三百五十元，每次都買四、五千元；趙仁傑迭在警詢、偵查與
第一審審理中，供證確向丁○○拿取七包愷他命；楊睿軒更供明
：係和趙仁傑一起向丁○○購得該七包愷他命；夏毅崴指稱：確
有至丁○○家樓下，向丁○○購得一公克愷他命，代價八百元；
林日騰供述：確向丁○○購買五公克愷他命，付給三千元各等語
之證言；丁○○坦承確有和上揭各證人電話通聯，對話內容與監
聽譯文相同，且有向許霄安收取金錢、交付趙仁傑七包愷他命、
交付夏毅崴愷他命、轉讓林日騰愷他命之部分自白；監聽得丁○
○於深夜一再約見並指引許霄安會面樓層；深夜一連九通電話，
與趙仁傑、楊睿軒以暗語「哈利波特」、「上集」、「下集」、
「書」作為毒品交易，趙仁傑並表明向丁○○「買」，楊睿軒言
明「（如果）拿回來不好看，要退貨」；深夜一連五通電話，與
夏毅崴洽定一包「東西」，夏毅崴表明：「我是想給你賺」、「
我不喜歡坑人」；深夜約定「五件」、「五克」貨品交易，林日
騰依約往取之通聯譯文（含通訊監察書、行動電話客戶資料查詢
表）等證據資料，乃認定丁○○確有如原判決事實附表二編號二
、四、六及七所示之犯行，因而維持第一審論處丁○○此部分販
賣第二級（想像競合犯販賣第三級）一罪和販賣第三級毒品三罪
（均累犯）刑（以上四罪皆依刑法第五十九條規定減輕其刑，前
者處有期徒刑四年，後三罪各處有期徒刑三年）之判決，駁回丁
○○之第二審上訴。對於丁○○僅為上揭部分自白，而矢口否認
犯販賣毒品之重罪名，所為許霄安純係代轉方正行（即綽號「小
神」或「小行」者）願意分擔之交通違規罰鍰款項，非毒品交易
價金；係和趙仁傑合資向他人購進毒品後，代為保管，嗣依約將
七包愷他命撥還趙仁傑，非出售給趙仁傑；因讓夏毅崴等候過久
，過意不去，未收錢；與林日騰未談妥交易價格，未成交，祇有
將之帶回住處，免費招待林日騰以捲菸方式施用微量愷他命各云
云之辯解，如何係飾卸避就之詞，並和上揭各證人翻異迴護之語
，咸無可採，均依卷內訴訟資料詳加指駁、說明。所為之事實認
定及得心證理由，俱有各證據資料在案可稽，自形式上觀察，並
不違背客觀存在之經驗法則、論理法則。上訴意旨置原判決已明
白論斷之事項於不顧，任憑己意，就屬原審採證認事職權之適法
行使，為不同之評價，指摘其為違法，不能認為適法之第三審上
訴理由。依上說明，應認丁○○之此部分上訴，違背法律上之程
式，予以駁回。
五戊○○上訴意旨略謂：(一)、原判決附表三所載向戊○○購買毒
品之吳宗儒、袁廣武、宋百正、陳宗益、練維翰、謝瑞賢及李文
凱，均不曾在審判中到庭接受戊○○或其辯護人之詰問，然原判
決理由內竟「泛謂證人詹勳煜『等』（按此『等』字，實係上訴
意旨所妄加，殊非可取；詹勳煜係毒品上游，其餘諸人為毒品下
游，彼此無關）於審判時經交互詰問，具結為證述，賦予被告戊
○○詰問權，渠等警詢的陳述自有證據能力」，非但與卷證資料
不符，而有證據上理由矛盾之違誤；且將警詢口供因審判中之交
互詰問，「質變」成審判中之陳述，賦予證據能力，亦違背證據
法則；復將上揭諸人之警詢筆錄和共同正犯少年劉○儒之警詢陳
述，採用為認定戊○○犯罪之證據，顯然不符合傳聞法則；尤以
既未將各該所謂買受毒品之人，採尿送驗，又無查扣得任何毒品
，豈能遽行認定戊○○確有販賣毒品？原判決未加充分說明，自
嫌理由不備。(二)、系爭通訊監察書既未記載監察對象，且所載「
案由」與「觸犯法條」皆無關毒品，可見警方係以詐欺方式矇使
檢察官核發通訊監察書，所違法取得之監聽資料及譯文，當乏證
據能力，戊○○已就此提出爭執，原判決仍將之採為認定戊○○
犯罪之證據，卻未詳細說明此證據能力判斷之理由，同有理由欠
備之違失。(三)、原判決主文就販賣毒品所得財物未扣案部分，諭
知為「沒收或連帶沒收」，實難以分辨何部分應予沒收？何部分
屬於連帶沒收？即非適法云云。惟查：(一)、被告以外之人於審判
外之陳述，原則上無證據能力，固為刑事訴訟法第一百五十九條
第一項所明定，但非無例外，同法第一百五十九條之一第一項之
審理筆錄、第二項之偵訊筆錄即為適例，此等筆錄無論為本案或
他案，均包括在內，是證人在共同正犯另案偵查或少年法庭調查
、審理中所為之供述，於成年被告之本案而言，仍具有證據能力
。又被告之詰問權，固屬憲法第十六條所保障基本訴訟權之一種
，但非不能捨棄，倘被告對於證人審判外就客觀事實（例如交易
情形）之陳述，既不反對，又不聲請反對詰問，僅就被告本身存
在之主觀事項（例如有無獲利）有所爭辯者，縱然該證人未在審
判中到庭踐行交互詰問程序，尚難逕謂被告之反對詰問權已受不
當剝奪。戊○○及其第一審之辯護人在第一審時，就檢察官起訴
之事實，直承不諱，對於吳宗儒、袁廣武、宋百正、陳宗益、練
維翰、謝瑞賢及李文凱在偵查中與少年法庭處理中在庭所為之證
言，咸無異見，僅謂係原價轉讓，非販售牟利，迨第一審依販賣
毒品罪名予以論處，提起第二審上訴，更換選任辯護人，始改變
訴訟策略，空言反對上揭諸證人證言之憑信性，卻仍不聲請傳喚
到庭進行交互詰問，原判決綜合其他證據資料（詳見後述），採
用上揭另案偵、審中之審判外陳述，於法並無不合。至原判決贅
載併予採用上揭各證人在警詢時之供述，作為認定戊○○犯罪之
證據，縱非允洽，但不影響於判決之本旨。又原判決並未記載上
揭證人在審判時經交互詰問，從而肯認其等警詢筆錄之證據能力
，此節上訴意旨顯與卷內訴訟資料不相符合。(二)、通訊保障及監
察法第十一條第一項雖定有通訊監察書應記載之事項，係規範通
訊監察書所必須具備之形式要件，但此等事項有時不免因線報來
源錯誤，或人為疏失，而有不完全正確、誤寫、缺漏等瑕疵出現
，倘客觀上不認為係故意違法，則參照同法第五條第五項及第六
條第三項關於違法監聽所得內容或衍生證據，無證據能力規定之
反面意旨，當應視其瑕疵情節是否重大而為判斷，非謂一概當然
無效。又依法實施通訊監察時，實際上無法預期及控制監聽之通
訊內容與範圍，不免偶然監聽得其他犯罪證據資料，參照上揭相
同法理，亦應認為非違法取得之證據而具有證據能力。原判決既
於其理由甲－參－二內，說明系爭之通訊監察譯文，悉經檢察官
依法核發通訊監察書（案由記載為「槍砲彈藥刀械管制條例」，
乃因庚○○受槍傷延伸而來，難認不當），並由執行監聽之警員
忠實紀錄，自具有證據能力。縱然引據刑事訴訟法第一百五十九
條之四第一款關於公務員製作之紀錄、證明文書，作為其判斷屬
適格證據之說明，尚嫌未洽，但衡諸戊○○及其辯護人就監聽所
得內容實在一節，並不爭執，戊○○在第一審時，甚且直承不諱
，即於判決結果不生影響，參照刑事訴訟法第三百八十條規定法
理，尚無許資為合法上訴第三審理由之餘地。(三)、原判決此部分
主要係依憑戊○○在第一審審理中，坦承先後二十七次將海洛因
交付吳宗儒等人，而收取金錢之自白；共同行為之少年劉○儒為
相同供述之證言（如原判決附表三編號一、四、十五、十七及二
十四部分）；向戊○○購買海洛因之吳宗儒、袁廣武、宋百正、
陳宗益、柯瑞賢、李文凱各在偵查及少年法庭另案審理中暨練維
翰在偵查中指證綦詳之證語；監聽得戊○○以「一張」、「東西
」、「筆」等暗語，約定價金、毒品交易之行動電話監聽內容（
含通訊監察書及譯文）等證據資料，乃認定戊○○確有如原判決
事實附表三所示之二十七次犯行，因而撤銷第一審關於此部分之
科刑判決，改判仍論處戊○○成年人與未滿十八歲之少年共同販
賣第一級毒品（累犯）五罪刑及（單獨）販賣第一級毒品（累犯
）二十二罪刑（因供出毒品來源而破獲上游詹勳煜，復以情堪憫
恕為由，依毒品危害防制條例第十七條第一項及刑法第五十九條
規定，遞予減輕其刑，二十七罪皆處有期徒刑七年十月，合併應
執行刑為有期徒刑二十五年）。對於戊○○僅承認一手交錢、一
手交貨，而矢口否認係販賣，則認不符常情（多人多次），且和
監聽譯文中顯示多有討價還價、要求品質、賒欠部分價金之情形
難合，堪認屬卸責之詞，不足採信。所為之事實認定及得心證理
由，俱有卷內各證據資料可稽，自形式上觀察，並不違背客觀存
在之經驗法則或論理法則，事證亦臻明確，縱未將購買毒品之人
予以採尿送驗或查扣毒品送鑑，仍不影響於事實之認定；又主文
就販賣毒品所得款諭知沒收部分，在合併定應執行刑項下，記載
「沒收或連帶沒收」，既有附表三各編號欄細目可供勾稽對照，
即無混淆之虞。上訴意旨置原判決已明白論斷之事項於不顧，就
屬原審採證認事職權之適法行使，故為混淆妄為指摘係違法，難
認已經具備合法上訴第三審之形式要件。依上說明，應認戊○○
之上訴為違背法律上之程式，予以駁回。
六己○○上訴意旨略為：(一)、己○○原不認識甲○，此由監聽電
話譯文顯示係甲○主動打電話給己○○，即足證明，甲○電話中
係邀請己○○合資購買毒品，詎原審逕行採用供詞反覆，且經誣
告罪判刑確定（按指向警誣稱庚○○遭不明人士持槍射傷，而未
指定犯人誣告犯罪）之甲○所言，認定己○○犯販賣毒品罪，已
非允洽；邱垂良、林陽証雖亦同稱向己○○購買海洛因等語，但
以毒品市價昂貴，豈可能以戔戔一千元即能購得，足見所言不實
，原判決仍予採納，自不符合證據法則。(二)、原判決既以己○○
犯罪後在偵、審中均自白，依毒品危害防制條例第十七條第二項
規定減輕其刑，又犯情可憫，依刑法第五十九條遞減其刑，卻仍
量處有期徒刑十四年，並非適當，請予改判有期徒刑八年云云。
惟查：原判決係依憑己○○在原審審理中，坦承販賣毒品之自白
；甲○、邱垂良、林陽証一致指證其情之證言；相關約定毒品交
易之電話監聽資料（含通訊監察書及譯文），乃認定己○○之自
白核與事實相符而確有如原判決事實附表四所示之犯行，因而撤
銷第一審關於此部分之科刑判決，改判仍論處己○○販賣第一級
毒品三罪刑（依上揭減刑規定，遞減後各處有期徒刑十年，合併
定應執行刑為有期徒刑十四年）。所為之事實認定及得心證理由
，俱有各證據資料在案可稽，自形式上觀察，並未違背客觀存在
之經驗法則或論理法則。該罪之法定刑為死刑或無期徒刑，第一
審就己○○所犯三罪，各宣告有期徒刑十五年六月，合併應執行
有期徒刑十七年，原審改判各宣告刑為有期徒刑十年，合併應執
行有期徒刑十四年，既輕於第一審，且在減刑後之法定刑之內（
刑法第六十五條第二項規定無期徒刑減輕者，為二十年以下十五
年以上有期徒刑；第六十六條前段規定有期徒刑減輕者，減輕其
刑至二分之一），於法並無不合。己○○上訴意旨置原判決已明
白論斷之事項於不顧，就屬原審採證、認事、量刑職權之適法行
使，任意指摘為違法，不能認為適法之第三審上訴理由。依上說
明，應認己○○之上訴為違背法律上之程式，予以駁回。
據上論結，應依刑事訴訟法第三百九十五條前段、第三百九十七
條、第四百零一條，判決如主文。
中    華    民    國  九十九  年    九    月   十六   日
                      最高法院刑事第十庭
                          審判長法官  花  滿  堂
                                法官  黃  正  興
                                法官  陳  東  誥
                                法官  林  錦  芳
                                法官  洪  昌  宏
本件正本證明與原本無異
                                      書  記  官
中    華    民    國  九十九  年    九    月   二十   日
                                                      Ｅ

司法院資訊處製作；財團法人民間司法改革基金會備份。
